臺灣新竹地方法院刑事判決　　　　　　　 100年度訴字第71號
公　訴　人　臺灣新竹地方法院檢察署檢察官
被　　　告　王維政
選任辯護人　財團法人法律扶助基金會曾俊龍律師
上列被告因偽造有價證券等案件，經檢察官提起公訴（99年度偵
字第7498號），本院判決如下：
    主  文
王維政意圖供行使之用，而偽造有價證券，處有期徒刑壹年捌月
。緩刑肆年。偽造如附表所示以「鍾桶美」名義為共同發票人部
分，沒收。
    事  實
一、王維政因急需資金週轉，欲向張隆鋒所經營位於新竹縣竹東
    鎮○○路○段898號「運通當舖」借款新臺幣（下同）24萬5,
    800 元，因當舖員工劉康永表示須開立本票供擔保，詎王維
    政為求能順利借得上述款項，竟基於意圖為自己不法之所有
    及意圖供行使之用之犯意，未經前妻鍾桶美之同意或授權，
    於民國98年6月9日，在上開運通當舖內，於如附表所示之本
    票共同發票人欄偽填鍾桶美之姓名，並按捺指印後，而偽造
    如附表所示之王維政與鍾桶美為共同發票人、面額24萬5,80
    0元、發票日為98年6月9日之本票1紙，並將該本票行使交付
    予運通當舖員工劉康永收執以供擔保，致劉康永陷於錯誤，
    誤以為王維政已獲鍾桶美之授權或同意，因而交付上開借款
    予王維政。嗣因前揭本票經屆期提示未獲兌現，張隆鋒持系
    爭本票向本院聲請強制執行，鍾桶美始悉上情。
二、案經本院民事庭法官職權函轉臺灣新竹地方法院檢察署檢察
    官偵查起訴。
    理    由
一、證據能力有無之判斷：按本案認定事實所引用之文書證據，
    並無證據證明係公務員違背法定程序所取得，亦無刑事訴訟
    法第159條之4之顯有不可信之情況與不得作為證據之情形，
    本院斟酌本案卷內之證據並非非法取得，亦無證明力明顯過
    低之情形，且經本院於審判期日依法進行證據之調查、辯論
    ，被告於訴訟上之程序權，已受保障，故前揭各該證據，均
    得採為證據，合先敘明。
二、認定犯罪事實所憑之證據及認定之理由：
    訊據被告王維政對其於前揭時、地明知未徵得被害人鍾桶美
    之明示或默示同意或授權之情形下，竟以被害人鍾桶美本人
    名義，為對運通當舖提供借款擔保而偽造被害人鍾桶美為如
    附表所示本票之共同發票人持以行使等事實，於本院準備程
    序及審理中均坦承不諱（71號本院卷第12頁背面至第13頁、
    第32頁），核與被害人鍾桶美、張隆鋒於偵查中指訴情節大
    致相符（1729號他卷第 9頁至第10頁、第21頁至第22頁），
    此外，並有本票影本、本院竹東簡易庭99年度竹東簡字第58
    號之民事簡易判決及民事判決確定證明書各 1份附卷可稽（
    71號本院卷第24頁至第27頁），足認被告上開自白應與事實
    相符，而堪採信，本件事證明確，被告意圖為自己不法之所
    有及意圖供行使之用而偽造有價證券之犯行，均堪以認定，
    應依法論科。
三、論罪：
(一)、按本票乃表彰財產權之證券，行使或處分本票上所表彰之權
    利，以本票之占有為必要，且系爭本票乙紙係於國內發行及
    流通，本身並具價格（金額）之標示，堪認係刑法第201 條
    第 1項所規定之有價證券。次按，刑法第201條第1項所稱之
    「偽造」，係指無權簽發而冒用他人名義簽發而言，則被告
    意圖供行使之用，在上揭時、地未徵得被害人鍾桶美之明示
    、默示同意或授權之情形下，在如附表所示之本票「共同發
    票人」欄虛偽填載被害人鍾桶美之名字而偽造如附表所示之
    本票 1紙，並進而交付運通當舖員工劉康永持以行使，足以
    生損害於被害人鍾桶美及運通當舖，顯與刑法第201條第1項
    之偽造有價證券罪構成要件該當。
(二)、再按，行使偽造之有價證券以使人交付財物，本即含有詐欺
    之性質，如果所交付之財物，即係該證券本身之價值，其詐
    欺取財仍屬行使偽造有價證券之行為，固不另論以詐欺取財
    罪；但如行使該偽造之有價證券，係供擔保或作為新債清償
    而借款，則其借款之行為，已屬行使偽造有價證券行為以外
    之另一行為，自應另論以詐欺取財罪。本案被告係為向運通
    當舖借款，而偽造本票並交付之，以作為借款之擔保，核其
    所為，係犯刑法第201條第1項偽造有價證券罪、第339條第1
    項詐欺取財罪。
(三)、又被告偽造「鍾桶美」署名之行為係偽造有價證券之部分行
    為，不另論罪；而被告偽造有價證券後復持以行使，其行使
    偽造有價證券之低度行為應為偽造有價證券之高度行為所吸
    收，亦不另論罪；另被告偽造上開本票後，持向運通當舖擔
    保借款而行使，致運通當舖員工劉康永因而陷於錯誤同意借
    款予被告，係以一行為同時觸犯偽造有價證券、詐欺取財 2
    罪，為想像競合犯，應依刑法第55條規定，從一重之偽造有
    價證券罪處斷。
四、科刑：
    按犯罪之情狀可憫恕，得酌量減輕其刑，刑法第59條定有明
    文。經查，被告偽造本票之行為固對被害人鍾桶美之信用造
    成損害，惟此項損害尚未因而造成社會經濟秩序之重大危害
    ，再其因為擔保借款債務，不諳法律之嚴重性，惟偽造本票
    之有價證券動機尚稱單純，情節尚屬輕微，在客觀上足以引
    起一般同情，是被告犯罪之情狀顯有可憫恕之處，縱宣告法
    定刑最低度刑猶嫌過苛，爰依刑法第59條之規定減輕其刑。
    爰審酌被告偽造本票之犯罪動機、目的係為向運通當舖借款
    需提供擔保、手段尚稱平和，造成被害人之損害非鉅，犯後
    坦承犯行之態度，尚有悔意，且素行尚佳，並於犯罪後取得
    被害人之諒解，被害人鍾桶美、張隆鋒亦均陳稱請給被告自
    新機會等一切情狀，量處如主文所示之刑。另被告未曾受有
    期徒刑以上刑之宣告，有臺灣高等法院被告前案紀錄表在卷
    可憑，其因一時失慮致罹刑典，經此一教訓，當知所警惕，
    信無再犯之虞，且斟酌其家庭狀況，本院認被告前所受宣告
    之刑，以暫不執行為適當，爰併予宣告緩刑 4年，以啟自新
    。
五、末按，刑法第 205條對於偽造、變造之有價證券設有沒收之
    特別規定，是對於偽造之有價證券自應依該條規定宣告沒收
    。惟關於 2人以上為共同發票人之有價證券，如僅其中部分
    共同發票人係偽造，因該有價證券之真正發票人部分仍屬有
    效，為避免影響合法執票人對於真正發票人之票據權利，自
    不得將整張有價證券宣告沒收，此時僅依前開法條規定，將
    該有價證券關於偽造發票人部分宣告沒收即可，最高法院91
    年度台上字第7082號、97年度台上字第3887號判決意旨可資
    參照。是如附表所示之本票關於以「鍾桶美」名義為共同發
    票人部分，應依刑法第205條之規定，宣告沒收之。
六、據上論斷，應依刑事訴訟法第299條第1項前段，刑法第 201
    條第1項、第339條第1項、第74條第1項第1款、第205條、第
    55條、第59條，刑法施行法第1條之1，判決如主文。
本案經檢察官趙佳儀到庭執行職務。
中    華    民    國   100    年    4     月    11    日
                  刑事第二庭審判長法  官     賴淑敏
                                  法  官     王子謙
                                  法  官     楊數盈
以上正本證明與原本無異。
如不服本判決應於收受判決後10日內向本院提出上訴書狀，並應
敘述具體理由。其未敘述上訴理由者，應於上訴期間屆滿後20日
內向本院補提理由書（均須按他造當事人之人數附繕本）「切勿
逕送上級法院」。
中    華    民    國   100    年    4     月    11    日
                                   書記官     陳麗麗
附錄本案論罪科刑法條全文：
刑法第201條第1項：
意圖供行使之用，而偽造、變造公債票、公司股票或其他有價證
券者，處3年以上10年以下有期徒刑，得併科3,000元以下罰金。
刑法第339條第1項：
意圖為自己或第三人不法之所有，以詐術使人將本人或第三人之
物交付者，處5年以下有期徒刑、拘役或科或併科1千元以下罰金
。
附表：
 ┌──┬─────────┬───────┬─────┐
 │編號│票面金額          │發票人        │發票日    │
 ├──┼─────────┼───────┼─────┤
 │1   │新臺幣24萬5,800元 │王維政、鍾桶美│98年6月9日│
 └──┴─────────┴───────┴─────┘